【裁判字號】    97,訴,173
【裁判日期】    970421
【裁判案由】    給付貨款
【裁判全文】
臺灣高雄地方法院民事判決               97年度訴字第173號
原      告  興泰實業股份有限公司
法定代理人  甲○○
訴訟代理人  丙○○
被      告  乙○○
上列當事人間請求給付貨款事件，本院於民國97年4 月7 日言詞
辯論終結，判決如下：
    主  文
被告應給付原告新臺幣壹佰貳拾貳萬玖仟柒佰陸拾元及自民國九
十六年八月七日起至清償日止，按年息百分之五計算之利息。
訴訟費用由被告負擔。
本判決於原告以新台幣肆拾壹萬元供擔保後得假執行。但被告如
以新台幣壹佰貳拾貳萬玖仟柒佰陸拾元為原告預供擔保後，得免
為假執行。
    事實及理由
一、原告主張：被告自民國95年8 月24日起至96年6 月1 日止，
    陸續向原告購買虱目魚飼料（下稱系爭飼料），總計價金新
    台幣（下同）1,229,760 元，原告業已依約交貨完畢，惟被
    告竟拒不給付價金，爰依買賣契約之法律關係，提起本訴等
    語。並聲明：(一)被告應給付原告1,229,760 元及自支付命令
    聲請狀繕本送達之翌日即96年8 月7 日起至清償日止，按年
    息百分之5 計算之利息。(二)願供擔保，請准宣告假執行。
二、被告則以：被告以原告購買之系爭飼料養殖虱目魚一段時間
    後，發現成魚未達成長規格，乃將系爭飼料送至行政院農業
    委員會畜產試驗所飼料化驗中心及水產試驗所化驗，均檢出
    系爭飼料之粗纖維高於原告所保證之成分。系爭飼料既欠缺
    原告所保證之品質，不合於通常效用及契約預定嗣料，被告
    自得拒絕給付貨款，且被告已於96 年7月10日以存證信函對
    原告為解除買賣契約之意思表示等語，資為抗辯。並聲明：
    (一)原告之訴駁回。(二)如受不利之判決，願供擔保請准免為假
      執行。
三、兩造爭執及不爭執之事項：
  (一)不爭執部分：
  1.被告自95年8 月24日起至96年6 月1 日止陸續向原告購買系
    爭飼料養殖虱目魚，原告已依約交貨完畢，被告總計尚積欠
    貨款1,229,760元未為給付。
  2.原告於系爭飼料之飼料袋上載明：「保證成分：粗蛋白不低
    於24% ，粗脂肪不低於3%，粗纖維不高於6.5%，粗灰分不高
    於16% ，水分不高於11% ，鹽酸不溶物2%。」
  3.被告於96年7 月10日以存證信函對原告為解除買賣契約之意
    思表示。
  (二)爭執部分：
  1.原告交付之系爭飼料是否有不具原告保證品質之瑕疵？
  2.被告所飼養之虱目魚是否因食用系爭飼料而未達成長規格？
  3.被告得否以系爭飼料有瑕疵為由解除買賣契約並拒絕給付貨
    款？
四、得心證之理由：
  (一)原告交付之系爭飼料是否有不具原告保證品質之瑕疵？
  1.按當事人主張有利於己之事實者，就其事實有舉證之責任，
    民事訴訟法第277 條定有明文。故除消極確認之訴外，原告
    就用以支持自己訴訟上請求之規定，亦即權利根據規定之要
    件事實，負有舉證責任。被告就駁回原告請求之反對規定，
    亦即權利障礙規定、權利消滅規定、權利排除規定（如抵銷
    抗辯等）之要件事實，負有舉證責任，此即舉證責任分配之
    原則。而原告對於自己主張之事實已盡證明之責後，被告對
    其主張，如抗辯其不實並提出反對之主張者，則被告對其反
    對之主張，亦應負證明之責，此為舉證責任分擔之原則，最
    高法院著有18年上字第2855號判例意旨可資參照。本件被告
    抗辯原告所交付之系爭飼料有瑕疵乙節，為原告所否認，依
    上開說明，自應由被告就系爭飼料有瑕疵之事實負舉證責任
    。
  2.被告就其瑕疵抗辯雖提出「行政院農業委員會畜產試驗所飼
    料化驗中心」檢驗報告及「行政院農業委員會水產試驗所」
    委託檢驗報告書各1 份為證（本院卷第51至52頁、第57至59
    頁）。然上揭檢驗報告既係被告自行囑託畜產試驗所飼料化
    驗中心及水產試驗所檢驗所得，並未會同原告確認送驗飼料
    樣品為原告公司所交付之系爭飼料，而為原告所否認，且依
    畜產試驗所飼料化驗中心及水產試驗所檢驗報告所載送驗樣
    品名稱為「虱目魚料1 號（虱目魚料NO.1）」及「虱目魚料
    3 號（虱目魚料NO.3）」，惟原告所交付之系爭飼料品名則
    分別為「虱目魚0 號」及「虱目魚1 號」，有被告提出之送
    貨通知單附卷可憑（本院卷第27至41頁），足見上開被告自
    行送驗之樣品與原告交付之系爭飼料，尚有不同，而被告復
    無法提出其他證據舉證證明上揭送驗樣品確為原告交付之系
    爭飼料，則畜產試驗所飼料化驗中心及水產試驗所所為鑑驗
    之物品，是否為原告所交付者，非無疑問，自難執之據為原
    告所交付之系爭飼料確有瑕疵之認定。
  3.至被告於96年6 月26日及7 月5 日退還原告系爭飼料132 包
    ，固據被告提出退貨簽收單為證（本院卷第42頁），且為原
    告所不爭執，惟此僅能證明原告曾於上開時間接受被告退貨
    乙節，況原告公司只須客人表明欲退貨，不問原因為何，原
    告公司均會接受退貨等情，業據原告陳明在卷（本院卷第15
    9 頁），是以，本件亦難僅以原告曾接受被告之退貨，認定
    原告交付之系爭飼料有不具原告保證品質之瑕疵。
  (二)被告所飼養之虱目魚是否因食用系爭飼料而未達成長規格？
    被告雖主張其所飼養之虱目魚因食用系爭飼料而未達成長規
    格云云，惟姑不論本件尚難認原告交付之系爭飼料有不具原
    告保證品質之瑕疵，已如前述，縱認上揭檢驗報告所為鑑驗
    之物品確為原告交付之飼料，而依該等檢驗報告足認原告交
    付之系爭飼料有被告所指粗纖維成分含量高於飼料袋上所載
    粗纖維成分含量之不具保證品質之瑕疵，然原告否認被告所
    飼養之虱目魚有因食用系爭飼料而未達成長規格之情事，且
    行政院農業委員會水產試驗所亦以97年3 月12日農水試海字
    第09 72291293 號函覆略以：「影響虱目魚成長之因素非常
    之多，舉凡一般水質、天候、養殖環境、方式、面積乃至於
    魚苗、飼餌．．．等等均會影響虱目魚成長。至目前為止，
    仍未有飼料粗纖維含量影響魚類成長之相關研究報導，因此
    ，以粗纖維含量高於標示值的飼料餵飼，是否會造成虱目魚
    發育不良，目前已發表的文獻並無詳細資料」等語，有該函
    暨所檢附之「養殖漁類－虱目魚」乙文附卷可稽（本院卷第
    123 至132 頁），而被告就其所飼養之虱目魚有因食用系爭
    飼料而未達成長規格之主張，復未能提出其他證據以實其說
    ，自難認被告此部分之主張為真實。被告上開抗辯，即非足
    採。
  (三)被告得否以系爭飼料有瑕疵為由解除買賣契約並拒絕給付貨
    款？
    按「物之出賣人，對於買受人應擔保其物依第373 條之規定
    危險移轉於買受人時，無滅失或減少其價值之瑕疵，亦無滅
    失或減少其通常效用，或契約預定效用之瑕疵。但減少之程
    度無關重要者，不得視為瑕疵。出賣人並應擔保其物於危險
    移轉時，具有其所保證之品質。」、「買賣因物有瑕疵，而
    出賣人依前五條之規定，應負擔保之責者，買受人得解除其
    契約，或請求減少價金。但依其情形，解除契約顯失公平者
    ，買受人僅得請求減少價金。」、「買賣之物，缺少出賣人
    所保證之品質者，買受人得不解除契約或請求減少價金，而
    請求不履行之損害賠償。出賣人故意不告知物之瑕疵者，亦
    同。」民法第354 條、第359 條、第360 固分別定有明文。
    惟承前所述，被告抗辯系爭飼料有不具原告保證品質之瑕疵
    ，且其所飼養之虱目魚因食用系爭飼料而未達成長規格云云
    ，洵非足採，則被告憑以於96年7 月10日以存證信函對原告
    為解除買賣契約之意思表示，顯係於法不合，其給付系爭飼
    料買賣價金之義務自不能解免。故被告以系爭飼料有瑕疵為
    由解除買賣契約並拒絕給付貨款，即屬無據。
五、查本件被告自95年8 月24日起至96年6 月1 日止陸續向原告
    購買系爭飼料養殖虱目魚，原告已依約如數交貨，但被告總
    計尚積欠貨款1,229,760 元未為清償之事實，為兩造所不爭
    執，已如前述，從而，原告依買賣契約之法律關係，請求被
    告給付1,229,760 元及自支付命令聲請狀繕本送達之翌日即
    96年8 月7 日起至清償日止，按年息百分之5 計算之利息，
    為有理有，應予准許。
六、本件兩造均陳明願供擔保請准為假執行或免為假執行之宣告
    ，經核均無不合，爰分別酌定相當之擔保金額准許之。
七、本件事證已臻明確，兩造其餘之攻擊防禦方法核與判決結果
    不生影響，毋庸一一論列，併此敘明。
八、據上論結，本件原告之訴為有理由，合依民事訴訟法第78條
    、第390 條第2 項、第392 條第2 項，判決如主文。
中    華    民    國    97    年    4    月   21     日
                  民事第一庭  法  官  劉惠娟
以上正本係照原本作成。
如不服本判決，應於送達後20日內，向本院提出上訴狀並表明上
訴理由，如於本判決宣示後送達前提起上訴者，應於判決送達後
20日內補提上訴理由書（須附繕本）。
中    華    民    國    97    年    4    月    21    日
                              書記官  林雯琪


司法院資訊處製作；財團法人民間司法改革基金會備份。
